【裁判字號】    98,上易,789
【裁判日期】    980610
【裁判案由】    詐欺
【裁判全文】
臺灣高等法院臺中分院刑事判決         98年度上易字第789號
上  訴  人  臺灣南投地方法院檢察署檢察官
被      告  丙○○
上列上訴人因被告詐欺案件，不服臺灣南投地方法院98年度易字
第30號中華民國98年4月9日第一審判決（起訴案號：臺灣南投地
方法院檢察署97年度偵字第4720號），提起上訴，本院判決如下
：
    主  文
原判決撤銷。
丙○○幫助意圖為自己不法之所有，以詐術使人將本人之物交付
，處有期徒刑肆月，如易科罰金，以新臺幣壹仟元折算壹日。緩
刑參年。
    犯罪事實
一、丙○○明知金融機構帳戶之存摺、金融卡具有屬人性，為身
    份上、交易上之重要憑信文件，可預見將自己之金融機構帳
    戶提供他人使用，可能幫助他人從事財產犯罪，竟仍基於幫
    助詐欺取財之不確定故意，於民國九十七年九月初日某日，
    在位於臺中市○○路之某速食店內，以新臺幣（下同）三千
    元之代價，將其所有中華政股份有限公司埔里郵局帳號00
    000000000000號帳戶（以下稱郵局帳戶）之存
    摺及金融卡（含密碼），交付予自稱「李忠翰」之真實姓名
    年籍不詳之成年人，進而由犯罪集團以不詳方法取得使用，
    幫助該犯罪集團詐欺取財。嗣該犯罪集團成員基於意圖為自
    己不法所有之犯意，利用丙○○所提供前開郵局帳戶，分別
    於：(1)九十七年九月十八日十五時許，以電話聯繫之方式，
    向乙○○佯稱其表弟吳冠輝需要一筆錢，致乙○○信以為真
    而陷於錯誤，隨即於同日依指示將二萬五千萬元匯入上開丙○○之郵局帳戶，旋遭不明人士於同日將乙○○匯入上開丙○○郵局帳戶內款項全部提領一空。(2)九十七年九月十五日
    上午十時許，撥打電話予丁○○，佯稱係丁○○友人，需要
    向丁○○借款等不實訊息，致丁○○陷於錯誤，在接獲電話
    後，即依該詐欺集團成員指示，於九十七年九月十六日下午
    一時二十一分許，匯款二萬元至丙○○上開郵局帳戶，匯入
    之金錢旋遭不明人士提領一空。
二、案經南投縣政府警察局埔里分局報告臺灣南投地方法院檢察
    署檢察官偵查起訴及移送併辦。
    理  由
一、按被告以外之人於審判外之陳述，雖不符刑事訴訟法第159
    條之1、159條之2、159條之3、159條之4等規定，而經當事
    人於審判程序同意作為證據，法院審酌該言詞陳述或書面陳
    述作成時之情況，認為適當者，亦得為證據。當事人、代理
    人或辯護人於法院調查證據時，知有第159條第1項不得為證
    據之情形，而未於言詞辯論終結前聲明異議者，視為有前項
    之同意，刑事訴訟法第159條之5定有明文。本件被告於本院
    審理時，就下列引為證據之言詞及書面陳述，未就其證據能
    力聲明異議，本院審酌該言詞陳述作成時之情況，並查無其
    他不法之情狀，復與本案待證事實具有關聯性，足認為得為
    本案之證據，依刑事訴訟法第159條之5之規定，有證據能力
    ，合先說明。
二、訊據被告丙○○對於前揭事實坦承不諱，核與證人即被害人
    乙○○、丁○○分別於警詢中證述情形相符，並有上開被告
    郵局帳戶之郵政存簿儲金立帳申請書、以局號帳號查詢客戶
    基本資料、查詢帳戶最近交易資料、郵政國內匯款執據影本
    等在卷可稽，被告之自白與事實相符，本件事證明確，被告
    犯行堪以認定。
三、按刑法上之故意，分為直接故意（確定故意）與間接故意（
    不確定故意），行為人對於構成犯罪之事實，明知並有意使
    其發生者為直接故意，行為人對於構成犯罪之事實，預見其
    發生而其發生並不違背其本意者為間接故意，間接故意與有
    認識的過失之區別，在於二者對構成犯罪之事實雖均預見其
    能發生，但前者對其發生並不違背其本意，後者則確信其不
    發生。衡諸常情，於金融機構開設帳戶，請領存摺、金融卡
    乙事，係針對個人身分之社會信用而予以資金流通，具有強
    烈之屬人性，且金融機構帳戶為個人理財之工具，申請開設
    金融機構帳戶並無任何特殊之限制，一人得在不同之金融機
    構申請數個存款帳戶使用，此乃眾所週知之事，則依一般人
    之社會經驗，若遇有人不以自己名義申請開戶使用，反而使
    用他人之金融機構帳戶供己使用，均應知他人要求提供帳戶
    ，係欲藉該帳戶取得不法犯罪所得，且欲以之隱匿帳戶內資
    金實際取得人之身分，被告對此自難諉為不知，是被告應可
    預見其將帳戶提供予他人，可能幫助他人從事財產犯罪，顯
    具有幫助他人犯罪之不確定故意甚明。
四、查被告提供金融機關帳戶予他人供財產犯罪使用，並無證據
    證明其有參與財產犯罪之行為，或有與本件犯罪集團成員有
    何犯意聯絡，是被告基於幫助詐欺取財之意思，參與構成要
    件以外之行為，為幫助犯。核其所為，係犯刑法第三十條第
    一項前段、第三百三十九條第一項之幫助詐欺取財罪。被告
    以一幫助行為，致被害人等二人受害，應屬同種之想像競合
    犯。被告幫助他人犯罪，係從犯，依刑法第三十條第二項
    規定減輕其刑。檢察官移送併辦之被害人丁○○部分與已起
    訴部分之犯行，係屬一罪關係，為起訴效力所及，本院自得
    併予審理，併予敘明。
五、原審就被告起訴部分予以論罪科刑，固非無見，惟原判決就
    移送併辦部分之犯行，既未及審理，檢察官上訴意旨執此指
    摘原判決不當，為有理由，自應由本院將原判決予以撤銷改
    判，爰審酌被告未曾受刑罰之宣告（參卷附臺灣南投地方法
    院檢察署刑案資料查註紀錄表及臺灣高等法院被告前案紀錄
    表）；其提供帳戶予他人作為詐欺取財之匯款帳戶，已影響
    社會正常交易安全，且幫助犯罪者隱匿真實身分，增加被害
    人尋求救濟及檢警犯罪偵查之困難性，不肖之徒因而爭相仿
    效藉此手段詐財，以致詐欺集團犯案日益猖獗，致使受害民
    眾不斷增加，若不針對提供人頭帳戶者，予以適度之刑罰，
    顯然無法抑制該類型犯罪之發生；然被告本身並未實際參與
    詐欺取財之犯行，可責難性較為輕微；且犯罪後坦承犯行，
    分別與被害人乙○○、丁○○達成民事和解等一切情狀，量
    處如主文所示之刑，並諭知易科罰金之折算標準。復查，被
    告未曾因故意犯罪而受有期徒刑以上刑之宣告等情，有臺灣
    高等法院被告前案紀錄表在卷可按，而被告已坦承犯行，深
    具悔意，且已向被害人乙○○、丁○○達成民事和解，有和
    解書在卷可查，信其經此偵、審程序之教訓及刑之宣告，當
    知所警惕，而無再犯之虞，本院綜核各情，認被告所宣告之
    刑，以暫不執行為適當，併予宣告緩刑三年，以啟自新。
六、據上論結，應依刑事訴訟法第三百六十九條第一項前段、第
    三百六十四條、第二百九十九條第一項前段，刑法第三百三
    十九條第一項，第三十條第一項前段、第二項、第四十一條
    第一項前段，第七十四條第一項第一款，判決如主文。
本案經檢察官甲○○到庭執行職務。
中    華    民    國    98    年    6    月    10    日
            刑事第四庭    審判長法  官  洪   耀   宗
                                法  官  蔡  王金  全
                                法  官  劉   登   俊
以上正本證明與原本無異。
不得上訴。
                                書記官  粘   銘   環
中    華    民    國    98    年    6     月    10    日


司法院資訊處製作；財團法人民間司法改革基金會備份。
